福建高等法院金門分院刑事判決
111年度上訴字第1號
上  訴  人  
即  被  告  葉子豪



選任辯護人  馮彥錡律師
上列上訴人因傷害案件，不服褔建金門地方法院110年度訴字第9
號，中華民國110年11月2日第一審判決（起訴案號：福建金門地
方檢察署109年度偵字第1186號），提起上訴，本院判決如下：
    主  文
原判決關於葉子豪部分撤銷。
葉子豪犯傷害罪，累犯，處有期徒刑捌月。
    事  實
一、葉子豪於民國109年11月24日下午2時許，騎乘機車前往徐金
    福位於金門縣○○鎮○○000號之住處外，拍攝該屋外觀欲傳送
    予抵押權人林東毅，並因徐金福之妻陳燕妮積欠債務而在該
    處叫囂。徐金福於屋內聞聲，於同日下午2時13分許出門查
    看，認出來人為葉子豪，葉子豪遂向徐金福催討債務，雙方
    因而爆發口角，竟各自基於傷害他人身體之犯意，葉子豪先
    以徒手攻擊徐金福，徐金福旋以徒手還擊，雙方進而於地面
    扭打，過程中葉子豪另持安全帽敲擊徐金福上半身，造成徐
    金福受有胸部、頸部挫傷併表淺擦傷、背部挫傷、雙側手肘
    、雙膝挫傷併擦傷等傷害，而葉子豪則受有頭部、頸部、腹
    部、雙膝挫傷、雙膝、左側小腿擦傷等傷害（徐金福所犯傷
    害犯行經原審判處罪刑確定）。附近住戶何沛瑾見狀勸架不
    成而報警，葉子豪旋即離開現場，始結束衝突。
二、案經徐金福訴由金門縣警察局金湖分局報請福建金門地方檢
    察署檢察官偵查起訴。
    理  由
一、證據能力：本判決下述所引用被告以外之人於審判外之陳述
     ，當事人、辯護人於本院準備程序及審理時對於該等陳述
    之證據能力均不爭執，且迄於言詞辯論終結前亦未聲明異議
    ，本院審酌上開證據資料作成時之情況，尚無違法不當及證
    明力明顯過低之瑕疵，復與本案之待證事實具有關連性，而
    認為以之作為證據應屬適當，依刑事訴訟法第159條之5第1
    項規定，均有證據能力。又以下所引用之非供述證據，均係
    依法定程序合法取得，並與本案均具有關聯性，且業經本院
    依法踐行調查證據程序，自得採為判決之依據。
二、認定犯罪事實所憑之證據及理由：
  ㈠上開犯罪事實，業據被告葉子豪於本院審理時坦承不諱（見
    本院卷第198至199頁），核與證人何沛瑾於警詢、偵查、原
    審及本院審理時、證人徐金福於偵查情節大致相符（見警卷
    第12至16頁，偵卷第113至118、123至124、129至134頁，原
    審卷第140至148頁，本院卷第176至182頁），並有何沛瑾指
    認犯罪嫌疑人紀錄表、指認表、衛生福利部金門醫院被告及
    徐金福之診斷證明書、金門縣金湖分局金湖派出所110報案
    紀錄單、受理各類案件紀錄表、徐金福住處外監視錄影畫面
    截圖、徐金福傷勢照片、現場照片、何沛瑾手機通話紀錄截
    圖照片等在卷可稽（見警卷第17至24頁，偵卷第37至41、81
    至89頁，原審卷第159頁）。足認被告自白與事實相符，可
    以採信。
  ㈡綜上所述，本件事證明確，被告犯行堪以認定，應依法論科
    。
三、論罪：
　㈠核被告所為，係犯刑法第277條第1項之傷害罪。
　㈡被告先後以徒手及持安全帽毆打徐金福，係於密切接近之時
    地實施，侵害同一之法益，各行為之獨立性極為薄弱，依一
    般社會健全觀念，在時間差距上，難以強行分開，在刑法評
    價上，應視為數個舉動之接續施行，合為包括之一行為予以
    評價，屬接續犯而論以一罪。
　㈢又被告前因重利案件，經福建金門地方法院以108年度訴字第
    7號判決處有期徒刑4月確定，於109年1月15日易科罰金執行
    完畢，有臺灣高等法院被告前案紀錄表在卷可按（見本院卷
    第165至168頁），是被告受有期徒刑之執行完畢後，5年以
    內故意再犯本案有期徒刑以上之罪，固構成累犯。然本院參
    酌司法院大法官釋字第775號解釋意旨，認被告所犯前案為
    重利案件，與本案傷害之行為態樣尚屬有別，且前案係以易
    科罰金方式執行，並未實際入監執行，尚無確切事證足認被
    告有何特別之重大惡性，或對刑罰之反應力薄弱等教化上之
    特殊原因，爰不予加重其最低本刑。
　㈣末被告及辯護人固一再主張其構成自首，應減輕其刑云云。
    惟按對於未發覺之罪自首而受裁判者，得減輕其刑，刑法第
    62條前段定有明文。所謂發覺，非以有偵查犯罪權之機關或
    人員確知其人犯罪無誤為必要，於有確切之根據得為合理之
    可疑時，即得謂為已發覺。經查：
  ⒈被告與徐金福互毆時，何沛瑾勸架未果，未受被告委託，主
    動撥打金湖派出所電話報警，被告旋即離開現場，何沛瑾轉
    頭未見被告，即告知警員說「沒事」而掛掉電話，前後通話
    時間僅5秒等情，業據證人何沛瑾於本院審理時證述明確（
    見本院卷第176至182頁），並有其於原審審理時提出之手機
    通話紀錄翻拍照片可據（見原審卷第159頁）。則被告並未
    委託何沛瑾代為報案自首，且何沛瑾亦未告知警員本案案情
    等節，可堪認定。
  ⒉又被告於互毆結束後離開現場，前往金湖鎮阿滿姨檳榔攤附
    近，借用他人手機，於109年11月24日14時26分44秒，撥打1
    10電話，向金門縣警察局勤務指揮中心報案，該中心於同時
    28分29秒轉報金湖分局，由金湖分局派遣巡邏警員王志偉於
    同時31分38秒許到達現場等情，有110報案案號Z0000000000
    0000紀錄單附卷可憑（見警卷第22至23頁）。報案單上「案
    件描述」欄係載明「報稱遭人毆打」，而被告於本院審理時
    則辯稱報案時係向警員陳明「發生打架事件」云云，與報案
    紀錄單所載已見出入，所述是否屬實，已非無疑。
  ⒊經本院函調上開報案紀錄單結果，因當時適逢報案錄音系統送修，無相關錄音檔紀錄，有金湖分局函覆本院之111年3月18日金湖警刑字第1110001986號函在卷可據（見本院卷第121頁）。則被告於報案時所陳述之內容，固已無從經由勘驗錄音檔查知。然證人即到場處理之警員王志偉於本院審理證稱：勤指中心用無線電呼叫，沒有講明說葉子豪打人了。我到現場時已經沒有人了，林奕均（即另名員警）當時在處理其他勤務，比較晚到，晚到多久我不確定。我在太湖路阿滿姨檳榔攤路段被葉子豪叫住，沒有跟我表明身份，只說他遭人毆打，沒有說被何人毆打，要我陪同他到現場去，我沒有問葉子豪的姓名。我陪同他到現場，剛開始只看到一台倒臥的機車，沒有其他的人，葉子豪是說他被人毆打而不是打架。隔了大概2、3分鐘，徐金福出來說是他跟葉子豪發生衝突，他要告葉子豪傷害，本所就依規定受理，徐金福出來之前，葉子豪是說他被人毆打而不是打架。我們是先受理徐金福的提告，我才跟葉子豪要資料的。我是因為徐金福提告訴，才知道本件是互毆事件。我確定葉子豪當場沒有跟我說自己先動手的，他絕對沒有說他要自首說他有打人，從頭到尾，葉子豪沒有主動承認說是他先動手打人的。在現場葉子豪沒有承認有傷害徐金福。我不認識何沛瑾，如果她站在遠處我也不知道，所以我不確定有沒有其他人在場，我和葉子豪沒有中途離開之後再第二次回到現場等語明確（見本院卷第182至188頁）。另參以，徐金福於109年11月24日16時41分至17時13分警詢時，已明確陳述本件衝突始末及兩人互毆等具體情節並提出告訴，有警詢筆錄可查（見警卷第5至7頁）。則警方於17時13分詢畢徐金福後，已發覺被告傷害之犯罪事實。嗣被告於同日17時28分至17時52分接受警詢時，一再指稱係遭徐金福毆打，並3度否認毆打徐金福，亦有警詢筆錄可參（見警卷第1至4頁）。可見被告在警方已發覺其犯罪後，猶矢口否認有何毆打徐金福之犯罪事實，由此堪認其於報案時應係陳述遭人毆打而非打架，否則豈會於警詢時數度否認毆打徐金福，足徵報案紀錄單所載「報稱遭人毆打」應核屬真實。是被告要無自首可言。
  ⒋至證人何沛瑾固於原審及本院審理時均證稱：警察在現場問被告何人誰先動手，被告回答自己先動手等語（見原審卷第144頁、本院卷第181頁）。然觀諸證人何沛瑾於原審提出其拍攝被告與警員等人之照片（見原審卷第159頁），明顯可見其與被告等人有相當距離，如何明確聽聞警員詢問內容，已非無疑。且所述與上開證人王志偉證述齟齬，衡酌王志偉係現場負責處理之警員，全程與被告直接接觸，且負責調查本案，對於處理經過等節應屬全盤掌握，自應以證人王志偉之證述較為可採。另證人林奕均雖於本院審理時證稱：勤務指揮中心當時好像是說塔后那一帶有打架的事情等語（見本院卷第191頁），可見其記憶應屬模糊，且與前揭報案紀錄單不符，尚不足採為對被告有利之認定。
  ⒌綜上，被告不符自首要件，自不能據以減輕其刑。其與辯護
    人所辯此節，不足採取。
四、撤銷改判之理由：
  ㈠原審認被告上開犯行罪證明確，予以論科，固非無見。惟查
    ：被告雖為累犯，然參酌司法院釋字第775號解釋意旨，無
    庸依刑法第47條第1項規定加重其最低本刑，已經本院說明
    如前，原審認被告應依刑法第47條第1項規定加重其刑，尚
    有未合。又被告於本院審理時坦承犯行，因認本案量刑基礎
    已有變更，原審判決未及審酌上情，容有未洽。被告上訴意
    旨主張其符合自首要件，指摘原判決未予減刑為不當，雖無
    理由，然原判決既有上開可議之處，仍應由本院將原判決撤
    銷改判。
  ㈡爰以被告之責任為基礎，審酌被告欠缺對他人人身安全之尊
    重，僅因與徐金福存有嫌隙，即至徐金福住處外叫囂尋釁在
    先，並先行動手毆打徐金福，復持安全帽作為武器攻擊，兩
    人因此發生互毆，致徐金福受傷，雖其本身亦遭徐金福攻擊
    而成傷，然其惡性明顯高於徐金福，且所為對於法律秩序及
    治安應有相當之破壞。且被告於原審審理時，當庭以「我對
    天發誓，如果說謊，願遭天打雷劈，出門被車撞死，癌症活
    不到今年年底，一輩子倒楣，這個過程證人應該看得很清楚
    」、「如果誣陷我，我將我的誓言迴向給她」等語恫嚇證人
    何沛瑾，有原審審判筆錄在卷可稽（見原審卷第147頁）。
    足見其漠視法治，顯不能自省，犯後態度惡劣，不宜輕縱。
    兼衡被告自陳大學肄業，離婚，育有2名女兒由前妻照顧，
    目前無業，罹患肺腺癌合併肋膜及腦轉移，及其素行、犯罪
    動機、目的、手段，暨徐金福不願與被告和解，到庭陳明請
    法院依法嚴判之意見（見本院卷第139、202頁）等一切情狀
    ，量處如主文第二項所示之刑。另被告歷經警詢、偵訊及原
    審均否認犯罪，雖於本院表示認罪，並於審判期日以口頭向
    徐金福、何沛瑾道歉，然其於犯罪事實訊問時，猶仍陳稱「
    我防禦的時候可能有傷到徐金福」，後方始認罪（見本院卷
    第198至199頁），足徵被告係因遭原審判處有期徒刑10月，
    為求改判較輕之刑，而為前開道歉等舉措，且前後反覆不一
    ，難認確有悔意，併此指明。
  ㈢另被告持以攻擊徐金福之安全帽雖係其所有、供犯罪所用之
    物，然未扣案，且因係被告日常騎車所必備物品，沒收並無
    預防犯罪之效果，欠缺刑法上重要性，依刑法第38條之2第2
    項規定不予沒收。
據上論斷，應依刑事訴訟法第369條第1項前段、第364條、第299
條第1項前段，刑法第277條第1項，刑法施行法第1條之1第1項，
判決如主文。
本案經檢察官王俊棠提起公訴，由檢察官王盛輝到庭執行職務。
中　　華　　民　　國　　111 　年　　7 　　月　　20　　日
                  刑事庭審判長法　官　陳真真
                              法　官　張　震
                              法　官　許志龍
以上正本證明與原本無異。
如不服本判決，應於收受送達後二十日內向本院提出上訴書狀，
其未敘述上訴之理由者並得於提起上訴後二十日內向本院補提理
由書（均須按他造當事人之人數附繕本）。
如因疫情而遲誤不變期間，得向法院聲請回復原狀。
                              書記官  方柏濤
中　　華　　民　　國　　111 　年　　7 　　月　　20　　日
附錄本判決論罪科刑之法條：
刑法第277條第1項
傷害人之身體或健康者，處5年以下有期徒刑、拘役或50萬元以
下罰金。